臺灣士林地方法院民事簡易判決
110年度士簡字第1317號
原      告  涂秀英  

訴訟代理人  陳振瑋律師
            何宗樺律師
被      告  陳宥廷  
訴訟代理人  王元勳律師
            李怡欣律師
上列當事人間侵權行為損害賠償事件，於中華民國111年4月19日
言詞辯論終結，本院判決如下：
    主  文
被告應給付原告新臺幣貳拾參萬捌仟肆佰玖拾元，及自民國一百
一十年九月二十九日起至清償日止，按年息百分之五計算之利息
。
原告其餘之訴及假執行之聲請均駁回。
訴訟費用新臺幣參萬玖仟零壹拾陸元，其中新臺幣貳仟肆佰貳拾
肆元由被告負擔，餘由原告負擔。
本判決原告勝訴部分得假執行。但被告以新臺幣貳拾參萬捌仟肆
佰玖拾元預供擔保，得免為假執行。
    事實及理由要領
一、原告起訴主張：被告於民國108年8月13日9時20分許，駕駛
    車牌號碼0000-00號自用小客車（下稱A車），沿臺北市北投
    區泉源路由南往北方向行進，行至該路段與東昇路交岔路口
    時，本應注意轉彎卓應讓直行車先行，以避免危險或交通事
    故之發生，而依當時並無不能注意之情事，竟疏未注意及此
    ，即貿然左轉彎至東昇路，適有原告騎乘車牌號碼000-000
    號普通重型機車（下稱B車），沿泉源路由北往南方向行駛
    至上開路口，見狀閃避不及，B車前車頭因而與前車頭發生
    碰撞，致原告因而人車倒地，並受有右腳第五掌蹠關節脫位
    、右側膝部、左側膝部、左側踝部、右側足底挫傷及擦傷、
    左側踝部撕裂性骨折等傷害，B車及原告隨身攜帶之Macbook
     Air筆記型電腦（下稱系爭筆電）均因而毀損。B車經送廠
    估修後，須支出新臺幣（下同）20,000 元（含烤漆費用：4
    ,200元、零件費用：15,400元及拖吊費用：400元）之修繕
    費用始能回復原狀。另系爭筆電因本件交通事故毀損，致原
    告受有另需支出添購新筆電之費用港幣（依110年8月11日匯
    率1港幣兌換3.58新臺幣）16,919元（折合新臺幣60,570元
    ）費用之損害。被告上開過失不法侵害原告身體權及財產權
    之行為，已使原告精神上產生莫大痛苦。為此，爰依侵權行
    為法律關係請求被告賠償3,838,969元【含醫療費用：19,33
    6元、購買醫療器材費用：3,888元、購買新筆電費用：港幣
    16,919元（折合新臺幣60,570元）、B車修繕費用：20,000
    元、交通費用：33,175元、無法工作薪資損失港幣90萬元（
    折合新臺幣322萬2,000元）、精神慰撫金500,000元】等語
    ；並聲明：被告應給付原告新臺幣556,399元及港幣916,919
    元，及自起訴狀繕本送達翌日起至清償日止按年息百分之5
    計算之利息；並願供擔保請准宣告假執行。
二、被告則以：原告所提出之診斷證明書其中關於傷勢為雙膝關
    節炎、未明示側性小腿其他閉鎖性骨折之傷勢，因距離本件
    交通事故已久始有上開傷勢，被告均否認與本件交通事故有
    關。至於原告請求之醫療器材費用3,888元，其中附表3項次
    2即2019年8月16日金額100元，其購買內容不詳，及附表3項
    次4即2019年8月13日金額250元人工淚液，顯與原告因本件
    交通事故所受膝部、足部傷勢無關，亦無從證明為本件侵權
    行為所致。又本件交通事故發生時，系爭筆電仍裝於保護套
    中，根本無任何毀損情形可言，縱系爭筆電確有毀損之情，
    亦應計算其折舊金額，而不應以新品計價。關於原告請求之
    交通費用部分，伊對於原告請求之交通費用其中如附表4項
    次1~7、10、55、56、80、81、85、88~93、98、102、103、
    117~120、127~130、133、134共32次不爭執，其餘項次則均
    與原告因本件交通事故所受傷勢之看診及復健無關。至原告
    請求不能工作薪資損失部分，伊否認原告提出之原證11、12
    、13該等證據形式上之真正，蓋原告於本件交通事故發生時
    ，是否確認擔任長雄集團董事，具該集團於香港為金融交易
    之資格，均有疑問，且原告未舉證其因本件交通事故所受傷
    勢，不能工作期間長達有1年時間，故原告此部分請求，並
    無理由。此外，原告請求被告賠償精神慰撫金500,000元亦
    屬過高，應予酌減等語，資為抗辯；並聲明：原告之訴駁回
    ；如受不利益判決，願供擔保免為假執行。
三、得心證之理由：
　　按因故意或過失，不法侵害他人之權利者，負損害賠償責任
    ；不法侵害他人之身體或健康者，對於被害人因此喪失或減
    少勞動能力或增加生活上之需要時，應負損害賠償責任；不
    法侵害他人之身體、健康、名譽、自由、信用、隱私、貞操
    ，或不法侵害其他人格法益而情節重大者，被害人雖非財產
    上之損害，亦得請求賠償相當之金額，民法第184 條第1 項
    前段、第193 條第1 項、第195 條第1 項前段分別定有明文
    。原告主張被告於上開時、地駕駛A車有左轉彎車不讓直行
    車先行之過失，致與原告騎乘之B車發生碰撞而肇事，原告
    因而受有右腳第五掌蹠關節脫位、右側膝部、左側膝部、左
    側踝部、右側足底挫傷及擦傷、左側踝部撕裂性骨折等傷害
　　，B車亦因此受有損害之事實，業據提出起訴書、本院刑事
    判決、警局相關資料、診斷證明書、醫療費用收據、統一發
    票、LINE對話紀錄、計程車乘車證明、車損照片、估價單及
    托運單等件為證。而被告因上開過失不法侵權行為，前經原
    告提起過失傷害刑事告訴，經臺灣士林地方檢察署檢察官提
    起公訴，為本院以109年度審交簡字第130號判決，判處被告
    拘役50日確定在案之事實，為被告所不爭執，自堪信原告之
    主張為真實。至於原告另主張其受有雙膝關節炎、未明示側
    性小腿其他閉鎖性骨折之傷勢，及請求被告賠償之項目、金
    額，為被告以前詞抗辯，茲論述如下：
（一）本件交通事故係於108年8月13日發生，原告受有右腳第五
      掌蹠關節脫位、右側膝部、左側膝部、左側踝部、右側足
      底挫傷及擦傷、左側踝部撕裂性骨折等傷害，而於108年8
      月13日、9月9日、10月7日、11月4日、12月2日至振興醫
      院及臺北榮民總醫院就診，此據原告提出上開醫院之診斷
      證明書，且為被告所不爭執，本院刑事庭就本件交通事故
      之109年度審交簡字第130號刑事判決亦認定原告因本件車
      禍受有上開傷勢，故原告上開傷勢確係因本件車禍所致無
      誤。至於原告另主張其於109年8月31日開始另因雙膝關節
      炎、未明示側性小腿其他閉鎖性骨折就醫治療云云，被告
      則以此雙膝關節炎、未明示側性小腿其他閉鎖性骨折與事
      故發生相距已久，否認此等傷勢與本件車禍有因果關係，
      則原告應就此事實盡舉證責任，然原告除提出上開傷勢之
      診斷證明書外，並未提出其他證據以實其說；又查，本件
      車禍發生於000年0月00日，原告所受右腳第五掌蹠關節脫
      位、右側膝部、左側膝部、左側踝部、右側足底挫傷及擦
      傷、左側踝部撕裂性骨折之傷勢已於108年12月2日前就診
      且以石膏固定治療，有振興醫院及臺北榮民總醫院診斷證
      明書在卷可查，而原告自109年8月31日開始以雙膝關節炎
      就診、109年9月24日開始以未明示側性小腿其他閉鎖性骨
      折就診，距離本件車禍所受前開傷勢治療至108年12月2日
      已長達將近9個月以上，原告未就此新增之「雙膝關節炎
      」及「未明示側性小腿其他閉鎖性骨折」與本件車禍有因
      果關係盡舉證之責，難認原告此部分主張為可採。綜上，
      應認本件原告因本件車禍所受傷勢僅為右腳第五掌蹠關節
      脫位、右側膝部、左側膝部、左側踝部、右側足底挫傷及
      擦傷、左側踝部撕裂性骨折。
（二）原告所請求之賠償金額部分：
（1）醫藥費用部分：
      原告其因被告之上開過失不法侵害行為而支出19,336元醫
      藥費用之事實，雖提出診斷證明書及醫療費用收據為證（
      見本院卷第54-60、62-109頁），然原告所受傷勢應僅有
      右腳第五掌蹠關節脫位、右側膝部、左側膝部、左側踝部
      、右側足底挫傷及擦傷、左側踝部撕裂性骨折，至於雙膝
      關節炎、未明示側性小腿其他閉鎖性骨折與本件車禍無因
      果關係，故原告請求此部分之醫療費用應予剔除，故原告
      所得請求之醫療費用為5728元，其餘部分不予准許。
（2）購買醫療器材費用部分：
　　　原告主張其因被告上開過失不法侵害行為，受有須購買如
      附表3（見本院卷第26頁）所示之醫療器材費用之損害，
      共3,888元云云，然觀諸本件原告提出之統一發票（見本
      院卷第110-115頁背面），其中原告於108年8月13日購買
      人工淚液而花費金額250元，及於108年8月16日購買內容
      不詳之物品而花費100元，均難認與治療原告因本件交通
      事故所受右腳第五掌蹠關節脫位、右側膝部、左側膝部、
      左側踝部、右側足底挫傷及擦傷、左側踝部撕裂性骨折等
      傷勢有關，至原告其餘購買醫療器材費用而共支出3,538
      元部分，該等費用被告不爭執。是原告此部分之請求，於
      3,538元部分範圍內，為有理由，應予准許。逾此範圍之
      請求，則不應准許。
（3）購買新筆電費用：
　　　原告主張被告之上開過失不法侵害行為，造成伊隨身攜帶
      之系爭筆電因而毀損，致伊受有另需支出添購新筆電之費
      用港幣16,919元（折合新臺幣60,570元）費用之損害云云
　　　，惟參諸被告提出之現場照片(見本院卷第240頁）顯示，
      本件交通事故發生當時，系爭筆電仍置放於原告所攜帶之
      藍色保護套中，未系爭筆電有掉落至地面之毀損情形。至
      原告提出之系爭筆電毀損照片（見本院卷第118-120頁）
      ，僅見系爭筆電部分機身有凹痕、刮痕、掉漆或有髒汙之
      情形，然上開照片並非於本件交通事故現場所拍攝，已難
      認上開碰撞之傷痕或刮痕係於本件交通事故事發當時所造
      成之新傷。本件依原告提出之上開事證，尚無從證明系爭
      筆電於本件交通事故中遭毀損致不堪使用，乃至有更換新
      品之必要。爰認原告此部分之請求，舉證不足，不能允准
      。
（4）B車修繕費用部分：
      按汽車、機車或其他非依軌道行駛之動力車輛，在使用中
      加損害於他人者，駕駛人應賠償因此所生之損害，民法第
      191 條之2 前段定有明文；次按負損害賠償責任者，除法
      律另有規定或契約另有訂定外，應回復他方損害發生前之
      原狀，債權人並得請求支付第一項情形，債權人得請求支
      付回復原狀所必要之費用，以代回復原狀，民法第213 條
      第1項、第3項有明文規定。據原告所提估價單，B車之修
      復費用20,000 元（含烤漆費用：4,200元、零件費用：15
      ,400元及拖吊費用：400元）。然而以新零件更換舊零件
      之零件折舊部分非屬必要費用，應予扣除。查B車係於88
      年9月15日出廠使用（依法推定為該月15 日），有車號查
      詢機車車籍附卷可稽，依行政院所頒固定資產耐用年數表
      及固定資產折舊率表規定，機械腳踏車耐用年數為3年，
      依定率遞減法每年應折舊一千分之五百三十六，參酌「營
      利事業所得稅查核準則」第95條第6項規定「固定資產提
      列折舊採用平均法或定率遞減法者，以1年為計算單位，
      其使用期間未滿1年者，按實際使用之月數相當於全年之
      比例計算之，不滿1月者，以1月計」。據此，則至發生本
      件碰撞事故之日即108年8月13日為止，B車已實際使用逾3
      年，故原告就更換零件部分，所得請求被告賠償之範圍，
      扣除如附表計算式所示之折舊值後，應以1,539 元為限，
      加上其餘非屬零件之烤漆費用4,200元及拖吊費用400元，
      共計6,139元。
（5）交通費用部分：
　　　原告主張其因被告上開過失不法侵害行為，受有因前開傷
      害須搭乘計程車往返醫院或診所就醫，而受有支出如附表
      4（見本院卷第28-34頁）所示之交通費用33,175元之損害
      云云，惟本件據原告提出之全部計程車乘車證明（見本院
      卷第140-182頁），與本院與前開醫療費用收據所載之就
      醫日期互核可知，其中僅被告不爭執之如附表4項次1~7、
      10、55、56、80、81、85、88~93、98、102、103、117~1
      20、127~130、133、134等32筆交通費用支出，共計3,785
      元部分，核與本件交通事故有關，認原告此部分之請求，
      為有理由。逾此部分之交通費用支出，尚難認與治療本件
      交通事故原告所受傷勢有關，應予駁回。
（6）不能工作薪資損失部分：
　　1.原告主張其於本件交通事故發生當時係擔任長雄集團董事
      ，每月月薪港幣75,000元，其因被告上開過失不法侵權行
      為，致受有前開傷勢而有1年期間不能正常工作，致受有
      共12個月計港幣900,000元（計算式：75,000元×12＝900,0
      00元）之不能工作薪資損失等情，雖提出網頁資料、薪資
      證明、電子郵件請假紀錄、網頁資料及名片等件為證據。
      惟按文書之證據力，有形式上證據力與實質上證據力之分
      。前者係指真正之文書即文書係由名義人作成而言；後者
      則為文書所記載之內容，有證明應證事實之價值，足供法
      院作為判斷之依據而言。必有形式上證據力之文書，始有
      證據價值可言。文書之實質上證據力，固由法院根據經驗
      法則，依自由心證判斷之。但形式上證據力，則因其為私
      文書或公文書而分別依民事訴訟法第357 條、第358 條或
      第355 條規定決之（最高法院83年度台聲字第353 號判決
      意旨參照）。是私文書經法院或公證人之認證者，推定為
      真正，民事訴訟法第358 條第1 項固有明文，然揆諸上揭
      判決意旨，此推定僅為形式證據力之推定，倘當事人就經
      認證之私文書內容是否為真實有爭執，仍應由法院於調查
      證據後判斷之，尚不得僅因該私文書經公證，遽認定該私
      文書之內容即為真實。本件原告雖提出上開資料欲證明確
      實任職於長雄公司且每月薪資為港幣75,000元等情，惟上
      開資料既未經公證，且被告既已否認其形式上之真正，且
      原告再未提出薪資單、薪轉資料或報稅資料等其他證據舉
      證以明，自無從遽為有利於原告之認定。
　　2.承上，原告既未能提供薪資單據或報稅資料等相關證據供
      本院參酌，是就本件關於原告請求無法正常工作之損失部
      分，自應依行政院勞工委員會所定基本工資計算，較為客
      觀合理。本院審酌本件原告所受右腳第五掌蹠關節脫位、
      右側膝部、左側膝部、左側踝部、右側足底挫傷及擦傷、
      左側踝部撕裂性骨折等傷勢，依臺北榮民總醫院109年4月
      20日開立之診斷證明書醫師囑言記載：該等傷勢須休養3
      個月不宜工作，認原告請求12個月不能正常工作之損失，
      尚屬過高，認原告請求不能正常工作之損失，應以3個月
      為適當。本院查行政院勞工委員會所定基本工資，依勞動
      部民國107年9月5日發布，自108年1月1日起實施，每月基
      本工資調整為23,100元，有基本工資之制訂與調整經過在
      卷可按，而原告因本件交通事故之日（即108年8月13日）
      起無法工作之情形為3個月，是本件原告請求被告賠償其
      不能工作薪資損失應於69,300元範圍內（計算式：23,100
      元×3＝69,300元）為合理，逾此範圍則無理由，應予駁回
      。
（7）精神慰撫金部分：
      本件原告主張被告上開過失不法侵權行為，侵害其身體法
      益之事實，堪認屬實，已如上述，本院斟酌本件交通事故
      發生之經過、原告因被告之過失造成右腳第五掌蹠關節脫
      位、右側膝部、左側膝部、左側踝部、右側足底挫傷及擦
      傷、左側踝部撕裂性骨折等傷勢，兼衡兩造身份、地位及
      經濟能力、加害程度等一切情狀後，認原告請求被告賠償
      精神慰撫金500,000元，尚屬過高，認其請求被告賠償之
      精神慰撫金於150,000元之範圍內為適當，應予准許。逾
      此部分之請求，為無理由，應予駁回。
（8）綜上，本件原告得請求之金額應為238,490元【計算式：
      5,728元（醫療費用）＋3,538元（購買醫療器材費用）＋6,
      139元（B車修繕費用）＋3,785元（交通費用）＋69,300元
      （不能工作薪資損失）＋150,000元（精神慰撫金）＝238,4
      90元】，逾此部分之請求，即屬無據，應予駁回。
四、從而，本件原告依侵權行為法律關係，於請求被告給付238,
    490元及自起訴狀繕本送達翌日（即110年9月29日）起至清
    償日止，按年息百分之5計算之利息範圍內，為有理由，應
    予准許，逾此範圍之請求，為無理由，應予駁回。原告之訴
    駁回部分，其假執行之聲請，失所附麗，應併予駁回，附此
    敘明。
五、本件事證已臻明確，兩造其餘攻擊防禦方法及舉證，核與判
    決結果無影響，爰不另一一論述。
六、本件原告勝訴部分，係就民事訴訟法第427條第1項訴訟適用
    簡易程序所為被告部分敗訴之判決，爰依同法第389條第1項
    第3款規定，依職權就原告勝訴部分宣告假執行。又被告陳
    明願供擔保請准宣告免為假執行，核無不合，爰酌定相當之
    擔保金額准許之。另應依職權確定訴訟費用為39,016元（第
    一審裁判費），其中2,424元由被告負擔，餘由原告負擔。
中　　華　　民　　國　　111 　年　　 4　　月　　29　　日
　　　　　　　　　士林簡易庭法  官  張明儀
以上正本係照原本作成。
如不服本判決，應於送達後20日內，向本院提出上訴狀並表明上
訴理由，如於本判決宣示後送達前提起上訴者，應於判決送達後
20日內補提上訴理由書（須附繕本）。
中　　華　　民　　國　　111 　年　　 4　　月　　29　　日
                            書記官  劉彥婷　　　
　　
　　
附表
-----
折舊時間           金額
第1年折舊值        15,400×0.536=8,254
第1年折舊後價值    15,400-8,254=7,146
第2年折舊值        7,146×0.536=3,830
第2年折舊後價值    7,146-3,830=3,316
第3年折舊值        3,316×0.536=1,777
第3年折舊後價值    3,316-1,777=1,539